臺灣高雄地方法院刑事判決　　　　　　96年度交簡上字第85號
上　訴　人　臺灣高雄地方法院檢察署檢察官
上　訴　人
即　被　告　甲○○
上列上訴人因被告過失傷害案件，不服本院交通法庭中華民國96
年2月27日96年度交簡字第440 號簡易判決（聲請簡易判決處刑
案號：96年度偵字第1954號），提起上訴，本院管轄之第二審合
議庭改依簡式審判程序判決如下：
    主  文
原判決撤銷。
甲○○犯過失傷害罪，處有期徒刑肆月，如易科罰金，以銀元參
佰元即新臺幣玖佰元折算壹日，減為有期徒刑貳月，如易科罰金
，以銀元參佰元即新臺幣玖佰元折算壹日。
    事  實
一、甲○○明知患病足以影響安全駕駛，不得駕車，竟仍於民國
    95年2 月20日19時50分許，駕駛車牌號碼ZT-2079 號自用小
    客車，沿高雄市○○區○○路由南往北方向行駛，途經澄清
    路與澄清路700 巷交岔路口時，原應注意車前狀況，而依當
    時情形，天候晴、夜間有照明、路面狀態乾燥、無缺陷、無
    障礙物且視距良好，依其智識、能力並無不能注意之情事，
    竟因身體不適疏未注意車前狀況，貿然跨越快慢車道，適有
    丁○○騎乘車牌號碼ZIE-025 號輕型機車及乙○○騎乘車牌
    號碼XC2-912 號重型機車，沿澄清路由南向北方向行駛行至
    澄清路與澄清路700 巷交岔路口內臨停待轉澄和路，甲○○
    因有上開疏失致其所駕駛該自用小客車車頭撞及由丁○○所
    騎乘上開機車，致丁○○人車倒地，受有頭部外傷併蜘蛛膜
    下腔出血，頭皮撕裂傷2 公分等傷害。甲○○於肇事後仍停
    留現場，而於偵查犯罪之警察機關尚未知肇事人為何人時，
    即主動向到達現場承辦之員警丙○○坦承肇事，自首而接受
    裁判。
二、案經丁○○訴由臺灣高雄地方法院檢察署檢察官偵查後，聲
    請逕以簡易判決處刑。
    理  由
一、程序部分
    被告以外之人於審判外之言詞或書面陳述，除法律有規定者
    外，不得作為證據；又被告以外之人於審判外之陳述，雖不
    符刑事訴訟法第159 條之1 至第159 條之4 之規定，而經當
    事人於審判程序同意作為證據，法院審酌該言詞陳述或書面
    陳述作成時之情況，認為適當者，亦得為證據，刑事訴訟法
    第159 條第1 項、第159 條之5 定有明文。本件檢察官、被
    告就本判決所引用各項證據之證據能力均明示同意有證據能
    力，本院認該具有傳聞證據性質之證據，並無任何違法取證
    之不法情形，以之作為證據使用係屬適當，自得採為認定事
    實之證據。
二、上揭犯罪事實，業據被告甲○○坦承不諱，核與證人丁○○
    於警詢之證述、證人乙○○及丙○○於本院審理時結證之情
    節相符，此外，並有道路交通事故現場圖、交通事故調查報
    告表、道路交通事故談話記錄表3 份、高雄市政府警察局交
    通大隊事故分析研判表、車牌號碼ZIE-025 輕型機車行照、
    高雄市政府警察局交通警察大隊96年6 月26日高市交警五字
    第0960012665號函、高雄市政府交通警察局車輛行車事故鑑
    定委員會鑑定意見書、長庚醫院診斷證明書2 紙、長群骨科
    診所診斷證明書2 紙等在卷可稽，足認被告之自白與事實相
    符，本案事證明確，。
三、被告行為後，刑法相關條文已於95年7 月1 日修正施行，茲
    分述如下：
  (一)刑法分則編各罪所定罰金之貨幣單位原為銀元，且依修正前
    刑法第33條第5 款規定，罰金刑為1 銀元以上，而有關罰金
    倍數之調整及銀元與新台幣之折算標準，則定有「罰金罰鍰
    提高標準條例」及「現行法規所定貨幣單位折算新台幣條例
    」，除罰金以1 銀元折算3 元新台幣外，並將72年6 月26日
    以前修正之刑法部分條文罰金數額提高2 至10倍，其後修正
    者則不再提高倍數；嗣修正後刑法第33條第5 款則將罰金刑
    提高為新台幣1 千元以上，並以百元計算之，且因刑法第33
    條第5 款所定罰金貨幣單位既已改為新台幣，刑法分則編各
    罪所定罰金之貨幣單位亦應配合修正為新台幣，且考量刑法
    修正施行後，不再適用「現行法規所定貨幣單位折算新台幣
    條例」，為使刑法分則編各罪所定罰金之最高數額與刑法修
    正前趨於一致，爰增訂刑法施行法第1 條之1 規定，將刑法
    分則編各罪所定罰金之貨幣單位均改為新台幣，並將72年6
    月26日以前修正之刑法部分條文罰金數額提高為30倍，其後
    修正者則提高為3 倍。是以刑法分則編各罪所定罰金刑之最
    高數額，於上開規定修正後仍屬一致，並無不同；但其罰金
    刑之最低數額，修正前1 銀元以上之規定，經配合廢止前罰
    金罰鍰提高標準條例第2 條規定，就其原定數額提高為10倍
    ，再經折算，即為新台幣30元，因修正後已提高為新台幣1
    千元以上，自以修正前之規定較為有利。
  (二)修正後刑法第41條第1 項前段關於易科罰金之折算標準，由
    「得以1 元以上3 元以下折算1 日」（按：此規定配合廢止
    前罰金罰鍰提高標準條例第2 條規定，就其原定數額提高為
    100 倍折算1 日，則最高應以銀元300 元折算1 日，經折算
    為新台幣後，應以新台幣900 元折算1 日），提高為「以新
    台幣1 千元、2 千元或3 千元折算1 日」，並刪除「因身體
    、教育、職業、家庭之關係或其他正當事由，執行顯有困難
    」之條件。是以修正前關於易科罰金之折算標準金額較低，
    自係較為有利。
  (三)修正後刑法第62條前段關於自首之規定，由「應」減輕其刑
    修正為「得」減輕其刑，是以修正前有關自首減刑之規定既
    係「必減」，而非僅係「得減」，自係較為有利。
  (四)故經綜合比較新舊法結果，因適用新法對被告並非有利，自
    應依刑法第2 條第1 項前段規定，適用修正前刑法等規定，
    合先敘明。
四、核被告所為，係犯刑法第284 條第1 項前段之過失傷害罪。
    被告於肇事後仍留置現場，而於偵查犯罪之警察機關尚未知
    肇事人為何人時，即主動向到達現場之承辦員警丙○○坦承
    肇事，自首接受裁判，爰依修正前刑法第62條前段之規定，
    減輕其刑。原審予以論科，固非無見。惟：(一)車牌號碼ZIE-
    025 機車為輕型機車，有該機車行照可稽，告訴人並未持輕
    型機車駕照越級騎乘重型機車；另雖本件告訴人臨停待轉之
    處縱非代轉區，惟仍未超越慢車道，若非被告貿然跨越快慢
    車道違規行駛，本件車禍則不致發生，是尚難認告訴人就本
    件車禍之發生亦有過失，此並有高雄市政府交通警察局車輛
    行車事故鑑定委員會鑑定意見書在卷可佐，故原審認告訴人
    丁○○持輕型機車駕照越級騎乘重型機車，並在該交岔路口
    10公尺內違規臨時停車，就本件車禍之發生亦應有過失，自
    有未合；(二)原審未及適用96年7 月16日施行之中華民國96年
    罪犯減刑條例，容有未洽。被告上訴意旨空言泛謂有和解誠
    意，原審量刑過重云云，並無理由；檢察官援告訴人之請求
    ，指摘原審量刑過輕，則非無理由，且原審判決既併有前開
    不當之處，自應由本院將原判決撤銷改判。
五、爰審酌被告因患病無法安全駕駛，猶執意駕駛汽車上路，以
    致肇事而造成告訴人受傷，且所受傷勢非屬輕微，被告迄今
    尚未與告訴人和解；惟念及被告並無前科，有卷附高等法院
    被告前案紀錄表1 紙在卷可佐，素行尚佳，又犯後坦承犯行
    等一切情狀，量處如主文所示之刑，並依修正前之刑法第41
    條第1 項前段諭知易科罰金之折算標準。又本件被告犯罪時
    間在96年4 月24日以前，合於中華民國96年罪犯減刑條例，
    爰依法減其宣告刑2 分之1 ，並諭知易科罰金折算標準。
據上論斷，依刑事訴訟法第455 條之1 第1 項、第3 項、第369
條第1 項前段、第364 條、第299 條第1 項前段，刑法第2 條第
1 項前段、第284 條第1 項前段、修正前刑法第62條前段、第41
條第1 項前段，廢止前罰金罰鍰提高標準條例第2 條，中華民國
96年罪犯減刑條例第2條第1 項第3 款、第7 條，判決如主文。
本案經檢察官郭騰月到庭執行職務。
中　　華　　民　　國　　96　　年　　9 　　月　　26　　日
                  刑事第一庭   審判長 法　官  陳明富
                                      法　官  張琬如
                                      法　官  王淑惠
以上正本證明與原本無異。
不得上訴。
中　　華　　民　　國　　96　　年　　9 　　月　　26　　 日
                                      書記官  郭素蓉
附錄法條
刑法第284條
因過失傷害人者，處 6 月以下有期徒刑、拘役或 5 百元以下罰
金，致重傷者，處1 年以下有期徒刑、拘役或5 百元以下罰金。
從事業務之人，因業務上之過失傷害人者，處 1 年以下有期徒刑
、拘役或1 千元以下罰金，致重傷者，處 3 年以下有期徒刑、
拘役或2 千元以下罰金。
